【裁判字號】    99,交易,29
【裁判日期】    990427
【裁判案由】    過失致死
【裁判全文】
臺灣苗栗地方法院刑事判決              99年度交易字第29號
公  訴  人  臺灣苗栗地方法院檢察署檢察官
被      告  乙○○
輔  佐  人  丙○○
上列被告因過失致死案件，經檢察官提起公訴（99年度偵字第26
3號），本院依簡式審判程序判決如下：
    主  文
乙○○因過失致人於死，處有期徒刑陸月，如易科罰金，以新台
幣壹仟元折算壹日。
    犯罪事實及理由
一、犯罪事實：
（一）乙○○係苗栗縣竹南鎮君毅中學夜間部學生，於民國98年
      12月10日下午5 時30分許，騎乘車號632-GMJ 號重型機車
      ，從苗栗縣頭份鎮尖山某機車行出發，準備前往君毅中學
      上課，並沿苗栗縣頭份鎮○○路由東往西方向行駛，於同
      日下午5 時39分許，途經永貞路與南田街口設有閃光黃燈
      號誌之路段時，原應注意汽車行駛時，駕駛人應注意車前
      狀況，並隨時採取必要之安全措施；汽車行駛至設有閃光
      黃燈之交岔路口，應減速接近，注意安全，小心通過，而
      依當時天候晴，夜間雖無照明，然路面乾燥，無缺陷，亦
      無障礙物，視距良好等情狀，並能注意，竟疏未注意及此
      ，因急著趕赴學校上課，未減速慢行，仍以時速約80公里
      （該路段速限為60公里）之速度疾駛，復未注意車前狀況
      。適有78歲老婦人林蔡嬌，從苗栗縣頭份鎮○○街由北往
      南方向徒步走來，經過該設有閃光紅燈號誌之路口前時，
      亦疏未注意左右有無來車，即貿然穿越該路口，乙○○見
      狀因速度過快，閃避不及，其所騎乘機車之車頭撞及林蔡
      嬌，林蔡嬌倒地後，因此受有頭部外傷併顱內出血、腹部
      鈍傷併腹內臟器損傷出血、外傷性出血性傷害，經送醫急
      救後，延至翌日（即11日）凌晨0 時29分傷重不治死亡。
      至乙○○於車禍發生後留在現場，於警員侯凱中抵達現場
      尚未得知何人係肇事者之前，主動向員警表明其係肇事者
      而自首，並願意接受裁判。
（二）案經死者之子甲○○訴請台灣苗栗地方法院檢察署檢察官
      簽分偵查起訴。
二、證據名稱：
（1）被告乙○○於警詢時及偵、審中之自白。
（2）財團法人為恭紀念醫院乙種診斷證明書1 紙（參見相驗卷
     第6 頁）
（3）道路交通事故現場圖1紙（參見相驗卷第9頁）。
（4）道路交通事故調查報告表（一）、（二）各1 紙（參見相
     驗卷第10頁、第11頁）。
（5）告訴人甲○○於警詢及檢察官偵查中之陳述（參見相驗卷
     第21頁至第23頁、第31頁）。
（6）現場照片10張（參見相驗卷24頁至第28頁）。
（7）處理現場警員侯凱中於檢察官相驗時之證述（參見相驗卷
     第31頁）。
（8）相驗屍體證明書（參見相驗卷第33頁）。
（9）檢察官履勘現場筆錄（參見相驗卷第34頁）。
（10）檢驗報告書1份（參見相驗卷第35頁至第50頁）。
（11）警員侯凱中製作之職務報告1份（參見偵查卷第4頁）。
（12）苗栗縣警察局頭份分局相驗照片20張（參見偵查卷第6 頁
      至第15頁）。
（13）苗栗縣警察局頭份分局勘察採證照片42張（參見偵查卷第
      17頁至第37頁）。
（14）苗栗縣警察局頭份分局道路交通事故肇事人自首情形紀錄
      表1 紙（參見本院審理卷）。
（15）臺灣高等法院被告前案紀錄表、臺灣苗栗地方法院檢察署
      刑案資料查註紀錄表。
三、量刑理由：
    核被告乙○○所為，係犯刑法第276 條第1 項之過失致人於
    死罪。被告乙○○於車禍發生後留在現場，於警員侯凱中抵
    達現場尚未得知何人係肇事者之前，主動向員警表明其係肇
    事者，並願意接受裁判，符合自首要件，依刑法第62條前段
    之規定，減輕其刑。爰審酌被告乙○○於車禍發生當時甫滿
    18歲，年輕識淺，因趕赴學校上課，心慌下始超速行駛，不
    慎撞及被害人造成憾事，對此次車禍之發生，應負主要之肇
    事責任，自車禍發生後迄今，無法與被害人家屬成立民事和
    解，係因家境相當清寒，無力賠償，此有警方調查筆錄在卷
    足參（參見相驗卷第15頁家庭經濟狀況欄），犯後不僅能自
    首犯罪，且歷經偵、審程序，均能保持坦白承認之態度等一
    切情狀，本院並參酌告訴人對被告之科刑範圍，向本院當庭
    表示沒有意見情況下，量處被告乙○○如主文所示刑，並諭
    知易科罰金之折算標準。
四、應適用之法條：
（一）刑事訴訟法第273 條之1 第1 項、第299 條第1 項前段、
      第310 條之2、第454條第1項。
（二）刑法第276 條第1 項、第41條第1 項、第62條前段。
（三）刑法施行法第1條之1。
五、本判決係依刑事訴訟法第310 條之2 、第454 條第1 項製作
    ，依法僅記載當事人欄、主文、犯罪事實、證據名稱以及應
    適用之法條，其中犯罪事實部分，依同法第308 條之修正立
    法理由，亦僅記載犯罪構成要件事實，關於刑罰加重事由（
    含累犯在內）免予記載（法院辦理刑事訴訟案件應行注意事
    項第144 點參照），但仍於主文予以表明，並於應適用之法
    條欄予以引用。如不服本判決，應於判決送達之日起10日內
    ，向本院提起上訴。
本案經檢察官林俊杰到庭執行職務。
中    華    民    國    99    年    4     月    27    日
                  刑事第三庭    法  官  柳章峰
以上正本證明與原本無異。
如不服本判決應於收受判決後10日內向本院提出上訴書狀，並應
應敘述具體理由。其未敘述上訴理由者，應於上訴期間屆滿後20
日內向本院補提理由書( 均須按他造當事人之人數附繕本) 「切
勿逕送上級法院」。告訴人或被害人如對本判決不服者，應具備
理由請求檢察官上訴，其上訴期間之計算係以檢察官收受判決正
本之日期為準。
                                書記官  陳采瑜
中    華    民    國    99    年    4     月    27    日
附記論罪之法條全文：
刑法第276條（過失致死罪）
因過失致人於死者，處2 年以下有期徒刑、拘役或2 千元以下罰
金。
從事業務之人，因業務上之過失犯前項之罪者，處5 年以下有期
徒刑或拘役，得併科3 千元以下罰金。

司法院資訊處製作；財團法人民間司法改革基金會備份。
